---
title: "HomeWork3_Selezneva"
output: html_document
date: "2024-03-28"
---

```{r setup, include=FALSE}
knitr::opts_chunk$set(echo = TRUE)
```

# Загрузка библиотек

```{r}
library(openxlsx)
library(dplyr)
library(ggplot2)
```

# Загрузка датасета

```{r}
pima <- read.xlsx('pima.xlsx')
```

Проверям параметры данных

```{r}
str(pima)
```

Посмотрим уникальные значения в каждой колонке

```{r}
# Подсчёт уникальных значений для каждой колонки
unique_counts <- sapply(pima, function(x) length(unique(x)))

# Вывод результата
print(unique_counts)

```

Переводим колонку diabetes в фактор

```{r}
# Преобразование колонки 'diabetes' в факторный тип
pima$diabetes <- factor(pima$diabetes)

# Проверка результатов преобразования
str(pima$diabetes)

```

Посмотрим на процент пропущенных значений в колонках и отсортируем по убыванию.

```{r}
# Расчет процентного соотношения пропусков для каждой колонки
percent_missing <- sapply(pima, function(x) sum(is.na(x)) / length(x) * 100)

# Сортировка результатов по убыванию
percent_missing_sorted <- sort(percent_missing, decreasing = TRUE)

# Вывод результатов
print(percent_missing_sorted)

```

Нет пропущенных значений

# Рассчитайте описательные статистики для переменных `glucose`, `pressure`, `mass`.

```{r}
# Рассчитываем описательные статистики для выбранных переменных
descript_stats_continuous <- summary(pima[, c("glucose", "pressure", "mass")])

# Дополнительно рассчитываем количество наблюдений
count_obs <- sapply(pima[, c("glucose", "pressure", "mass")], function(x) sum(!is.na(x)))

# Выводим количество наблюдений вместе с остальными статистиками
cat("Количество наблюдений (glucose, pressure, mass):\n")
print(count_obs)
cat("\nОписательные статистики:\n")
print(descript_stats_continuous)

```

# Рассчитайте описательную статистику для переменной `diabetes`. Создайте на основе переменной `age` новую переменную `age_group`, которая будет отражать следующие возрастные группы: 21–35, 36–49 и 50+. Посчитайте описательную статистику для новой переменной.

```{r}
# Абсолютные частоты для переменной 'diabetes'
absolute_frequencies <- table(pima$diabetes)
print("Абсолютные частоты:")
print(absolute_frequencies)

# Относительные частоты для переменной 'diabetes'
relative_frequencies <- prop.table(absolute_frequencies)
print("Относительные частоты:")
print(relative_frequencies)

```

```{r}
# Создание новой переменной age_group на основе age
pima$age_group <- cut(pima$age,
                      breaks = c(20, 35, 49, Inf), # Задаем границы возрастных групп
                      labels = c("21–35", "36–49", "50+"), # Задаем метки для групп
                      right = TRUE) # Включаем правую границу в интервал

# Проверка результатов создания новой переменной
table(pima$age_group)

```

```{r}
# Абсолютные частоты для переменной 'age_group'
absolute_frequencies_age_group <- table(pima$age_group)
print("Абсолютные частоты для age_group:")
print(absolute_frequencies_age_group)

# Относительные частоты для переменной 'age_group'
relative_frequencies_age_group <- prop.table(absolute_frequencies_age_group)
print("Относительные частоты для age_group:")
print(relative_frequencies_age_group)

```

# Определите 90% доверительный интервал для переменной `pedigree`.

```{r}
# Расчет среднего значения для переменной 'pedigree'
mean_pedigree <- mean(pima$pedigree, na.rm = TRUE)

# Расчет стандартного отклонения для 'pedigree'
sd_pedigree <- sd(pima$pedigree, na.rm = TRUE)

# Определение размера выборки (исключая NA значения)
n <- sum(!is.na(pima$pedigree))

# Расчет стандартной ошибки среднего
se <- sd_pedigree / sqrt(n)

# Определение критического значения t для 90% доверительного интервала
alpha <- 0.1
t_value <- qt(alpha / 2, df = n-1, lower.tail = FALSE)

# Расчет границ доверительного интервала
ci_lower <- mean_pedigree - t_value * se
ci_upper <- mean_pedigree + t_value * se

# Вывод результатов
cat("90% доверительный интервал для переменной 'pedigree':", ci_lower, "-", ci_upper)

```

# Постройте график плотности вероятности для переменной `glucose` и отметьте на нем среднее значение. Для той же переменной постройте гистограмму. Постройте два ящика с усами для значений `pos` и `neg` соответственно переменной `diabetes`. 

```{r}
# Расчет плотности для переменной 'glucose'
glucose_density <- density(pima$glucose)

# Построение графика плотности
plot(glucose_density, main = "Плотность вероятности для переменной Glucose",
     xlab = "Уровень глюкозы", ylab = "Плотность")

# Отметка среднего значения на графике
abline(v = mean(pima$glucose), col = "red", lwd = 2)

# Добавление легенды
legend("topright", legend = "Среднее значение", col = "red", lwd = 2)

```

# Постройте на одном графике две диаграммы рассеяния для наличия или отсутствия диабета. По оси X представьте значения обхвата трицепса, а по оси Y — массу тела. Выполните окрашивание, заливку и группирование по переменной `diabetes`

```{r}
# Построение диаграммы рассеяния
ggplot(pima, aes(x = triceps, y = mass, color = diabetes, shape = diabetes)) +
  geom_point() +
  labs(title = "Диаграмма рассеяния: Обхват трицепса и масса тела по наличию диабета",
       x = "Обхват трицепса",
       y = "Масса тела") +
  theme_minimal()


```
